【裁判字號】    99,台上,8123
【裁判日期】    991223
【裁判案由】    誣告
【裁判全文】
最高法院刑事判決            九十九年度台上字第八一二三號
上  訴  人  鄭奕儒
上列上訴人因誣告案件，不服台灣高等法院中華民國九十八年六
月三日第二審判決（九十八年度上訴字第一０七二號，起訴案號
：台灣板橋地方法院檢察署九十七年度偵字第一七五七四號），
提起上訴，本院判決如下：
    主  文
上訴駁回。
    理  由
按刑事訴訟法第三百七十七條規定：上訴於第三審法院，非以判
決違背法令為理由不得為之；是提起第三審上訴，應以原判決違
背法令為理由，係屬法定要件；如果上訴理由書狀並未依據卷內
訴訟資料，具體指摘原判決不適用何種法則或如何適用不當，或
所指摘原判決違法情事，顯與法律規定得為第三審上訴理由之違
法情形不相適合時，均應認其上訴為違背法律上之程式，予以駁
回。本件原判決維持第一審論處上訴人鄭奕儒意圖他人受刑事處
分，向該管公務員誣告罪刑（處有期徒刑七月）之判決，駁回上
訴人在第二審之上訴。上訴人之上訴意旨略稱：（一）上訴人於
原審請求傳喚黃志華為證人，然原審竟僅因黃志華拘提不到而不
再傳訊，上訴人亦無法詰問黃志華，此與認定事實、適用法律、
公平正義之維護，及上訴人之利益有重大關係，原審未予調查，
有應於審判程序調查之證據而未予調查之違背法令。（二）依吾
人日常生活經驗，向他人借票必須支付相當對價或提出擔保或支
付相當利息。本件系爭支票發票金額合計高達新台幣一百六十八
萬五千三百九十五元，而上訴人與黃志華並非至親好友，上訴人
又非富裕，若無相當對價，自無可能將如此金額之支票借予黃志
華，而甘冒背負鉅額債務之風險。然黃志華偵查中證稱：向上訴
人借票沒有任何代價云云，顯與經驗法則相違背。原判決採為證
據即屬違背經驗法則。（三）系爭十七張支票，已被提示十五張
，黃志華並稱其一次僅借六、七張票，若經提示之十五張支票均
係由黃志華交付執票人，則黃志華證言顯有矛盾，此為上訴人是
否涉犯誣告罪嫌之重要證據，原審未向執票人查明支票是否均係
由黃志華交付，有未依職權調查證據之違背法令等語。
惟查：原判決依憑調查證據之結果並綜合卷內證據資料，認定上
訴人有其事實欄所載之誣告犯行，已於理由內詳敘其調查證據之
結果及取捨證據認定之理由。並就上訴人否認犯罪所辯各情，認
與事實不符，而無足採，予以指駁。從形式上觀察，原判決並無
足生影響判決結果之違背法令情形。又被告以外之人於偵查中向
檢察官所為之陳述，除顯有不可信之情況者外，得為證據，刑事
訴訟法第一百五十九條之一第二項定有明文。而被告之反對詰問
權，屬憲法第八條第一項規定「非由法院依法定程序不得審問處
罰」之正當法律程序所保障之基本人權及第十六條所保障之基本
訴訟權，惟被告以外之人，如予被告或其辯護人行使反對詰問權
之機會，或該陳述人有因死亡、或身心障礙致記憶喪失或無法陳
述、或滯留國外或所在不明而無法傳喚或傳喚不到、或到庭後無
正當理由拒絕陳述之情形者，其於偵查中向檢察官所為之陳述，
除顯有不可信之情況者外，依上開規定，自得為證據。依卷內資
料，高雄市政府警察局三民第二分局函覆原審稱：黃志華行方不
明，致無法拘提到案等語（原審卷第五十二頁）。原判決以證人
黃志華經傳拘無著，而採其偵查中之供述為證據，並說明其於偵
查中之陳述，並無顯不可信之情形，具有證據能力之理由。經核
其採證並無違背證據法則。而黃志華既經拘提無著，已無從再傳
喚作證，原審未再傳喚，亦與應於審判期日調查之證據未予調查
之違法情形，不相符合。上訴意旨（一）、（二）係就原審採證
認事職權之適法行使，任意指摘，並非合法之第三審上訴理由。
原判決依憑調查所得之證據資料，說明其認定系爭支票係上訴人
借予黃志華，供黃志華作為支付廠商貨款之用，及其中二張未獲
兌現之支票之執票人林玉蘭、卓慧琦，亦就其等係向黃志華收取
以上訴人為發票人之支票之經過情形，證述甚詳；堪認上訴人明
知系爭支票係黃志華向其借用而非行竊取得。其論述並無違背證
據法則及經驗法則。另查上訴人於原審並未聲請就全部系爭支票
之執票人如何取得系爭支票而為調查，其於原審經審判長詢問：
尚有何證據請求調查？答稱：無（原審卷第五十頁）。而本件事
證已明，原審對此未再為調查，亦無調查職責未盡之違法情形。
上訴意旨（三）執此指摘，並非上訴第三審之合法理由。綜上所
論，應認上訴人之上訴違背法律上之程式，予以駁回。
據上論結，應依刑事訴訟法第三百九十五條前段，判決如主文。
中    華    民    國  九十九  年   十二   月  二十三  日
                      最高法院刑事第六庭
                          審判長法官  林  永  茂  
                                法官  蘇  振  堂  
                                法官  林  立  華  
                                法官  蔡  國  在  
                                法官  陳  春  秋  
本件正本證明與原本無異
                                      書  記  官  
中    華    民    國  九十九  年   十二   月  二十九  日
                                                      Ｅ

司法院資訊處製作；財團法人民間司法改革基金會備份。
